# 黄金租赁的会计处理

提问人：ying0518 时间：2011-07-28 21:36:34
企业与银行签订黄金租赁协议，租赁期间 1 年，并支付一定金额的租赁费用，在取得黄金的次日，企业在金交所将黄金出售，取得现金，同时，企业以基本相同的价格买入一年期远期黄金合约（远期黄金合约以美元计价），锁定到期应偿还黄金的数量和金额。此次交易的实质为融资业务，但为锁定到期应偿还金额而签订了远期合约，构成了意向衍生金融工具，问， 1 、如何账务处理，能否不确认衍生金融工具，直接确认一个以摊余价值计量的金融负债？ 2 、若单独确认衍生金融工具并以公允价值后续计量，该如何确认该合约的公允价值，此合约有两个变量，一个是黄金本身市场价格的影响，一个是汇率变动的影响。

回答人：chenyiwei
回复 ying0518 的帖子
如果是这样，基本上可以认为远期黄金交易合约中在一定程度上也嵌入了一个远期外汇合约。nikankan所说的整体指定为以公允价值计量且其变动计入当期损益的交易性金融工具的处理方法应当仍然是适用的，就是在估值方法上会有一些差异。关于金融工具公允价值确定的专业问题建议咨询金融工具估值方面的专业人士。

回答人：chenyiwei
回复 ying0518 的帖子
抱歉，没有想周全。如果远期黄金合约中约定的购买品种、数量、美元价格、交割日远期汇率等均已确定，而企业以人民币为记帐本位币的，则远期的人民币交易价格也就锁定了，不存在单独的外汇远期合约。

回答人：chenyiwei
回复 ying0518 的帖子
还是需要把完整的合同条款看一下。“我们从交割日美元金额和当前公司出售得到的人民币金额比较，汇率接近 1 年期远期汇率”是如何实现避险的？似乎不能保证为了交割日取得所需美元而须付出的人民币金额是固定的？

回答人：chenyiwei
回复 ying0518 的帖子
“约定的美元金额”与“当前出售租赁黄金取得的人民币现金”这两者应该没有必然联系，你并没有有意识地估算未来一年后美元和人民币之间兑换的远期汇率，采取有针对性的汇率风险避险措施。也就是说实际上并未涵盖汇率风险，没有汇率衍生工具。最简单的办法，还是指定为交易性金融资产／负债来处理。

回答人：chenyiwei
回复 ying0518 的帖子
不能简单地仅确认一项美元借款，因为除了汇率风险以外的其他风险（主要是黄金价格变动风险）被锁定的效果仅仅体现在几个合同到期结算时，如果在合同存续期间提前结算，则其他风险还是会暴露出来的。因此，还是应当分别作为一项价值与黄金价格挂钩的负债和一个远期黄金合约两项金融工具分别处理。